臺灣高等法院臺中分院刑事判決　　　　　　　　　　九十三年度上易字第二一一號
　　上　訴　人
　　即　被　告　戊○○
　　選任辯護人　吳莉鴦
右上訴人因違反著作權法案件，不服臺灣台中地方法院九十二年度易字第二○○八號
中華民國九十二年十二月三十一日第一審判決（起訴案號：臺灣台中地方法院檢察署
九十一年度偵字第一八八三九號），提起上訴，本院判決如左：
    主　　  文
原判決撤銷。
戊○○無罪。
    理  　　由
一、公訴意旨以：戊○○係設於台中市○區○○路一五一號二樓「高梅卡拉ＯＫ店」
    之負責人，明知「台北今夜冷清清」等歌曲係丁○○○科技股份有限公司（下稱
    美華公司）享有音樂著作財產權之著作，並灌錄於其向丙○○（另為不起訴處分
    ）承租之「金岡電腦伴唱機」內，依法不得任意以公開演出之方式侵害該公司對
    於上開歌曲之著作財產權，竟因經營卡拉ＯＫ店所需，未經取得美華公司之同意
    或授權，基於概括犯意，自民國九十一年八月間起至同年九月十六日止，在店內
    連續供不知情之不特定客人利用前揭電腦伴唱機點唱「台北今夜冷清清」等歌曲
    ，而以此公開演出之方式侵害美華公司之音樂著作財產權。嗣九十一年九月十六
    日十九時五十分許，為警持搜索票至上址搜索查獲，當場並扣得戊○○向丙○○
    承租之「金岡電腦伴唱機」一部、點歌本一本。因認戊○○涉犯著作權法第九十
    二條之擅自以公開演出之方法侵害他人之著作財產權罪嫌。
二、公訴人認上訴人即被告涉犯修正前著作權法第九十二條之擅自以公開演出之方法
    侵害他人之著作財產權罪嫌，係以：右揭事實，業據告訴代理人宋育才、謝文嵐
    指述綦詳，並有電腦伴唱機一台及點歌本一本扣案可佐。而告訴人享有「台北今
    夜冷清清」、「奔放奔放」、「銀河鐵路」、「愛你十分淚七分」、「但願長醉
    」、「愛在旋轉」等歌曲之音樂著作財產權等情，亦據告訴代理人陳明屬實，並
    有該等歌曲著作財產權專屬授權證明書、著作財產權讓與證明書影本附卷為憑。
    又告訴人早於九十一年八月六日寄發存證信函予被告，載明告訴人享有上開歌曲
    之著作財產權，未經授權依法不得公開演出，此有存證信函影本一紙存卷可參。
    是被告顯知電腦伴唱機內收錄歌曲之著作財產權為告訴人所有。再被告向丙○○
    承租「金岡電腦伴唱機」所簽立之合約書第九點業詳載：「乙方（指被告）需自
    行負擔公開演出費用，並得自行向各仲介團體繳交所需之費用，或向甲方（指丙○○）諮詢繳費對象。」。扣案點歌本所附版權保證書亦載明：「本伴唱歌庫係
    由本公司（金岡有聲出版有限公司）製作發行，其所含之詞曲音樂著作均經各著
    作權人以書面授權方式同意重製發行，並可供營業門市作公開展示用途。利用本
    產品於營業場所使用時，請依政府法令向相關仲介團體付費申請公開演出證明。
    本公司保證著作權利來源具合法性。」等語，則被告對其公開演出伴唱機內收錄
    歌曲需另行付費乙節，早於簽約之際即已知之甚詳，自不待告訴人來函警告，更
    非其一旦租用該部伴唱機，即得不分公眾使用或私人用途均可自由點歌伴唱，乃
    被告竟於尚未支付授權費用前，即任由不知情之客人點唱歌曲，其有以公開演出
    方式侵害告訴人著作財產權之行為至明。至被告係於為警查獲後始交付公播費六
    千元予丙○○，此據共同被告丙○○供述明確，且依卷附中華音樂著作權人聯合
    總會授權公開演出證書所示，授權被告公開演出期間係自九十二年一月一日起至
    同年十二月三十一日止，足徵被告係於遭警查獲後始繳交公播費用，惟此嗣後取
    得之公開演出權利仍無溯及既往之效力等為其論據。訊據被告對於經營「高梅卡
    拉ＯＫ店」，向丙○○租用「金岡電腦伴唱機」，供不特定客人點歌演唱消費使
    用之事實，固直承不諱，惟否認有何違反著作權法之犯行，辯稱：伊向丙○○租
    用伴唱機設備，只知道每月要繳七千元，伊哪會去看合約書，丙○○有告訴伊關
    於公播費的事情，說要幫伊申請，在施工期間，丙○○告訴伊要這個錢那個錢的
    ，伊怎知道他收的是什麼錢，伊並不清楚拿六千元給丙○○是否在被警方查獲之
    後的事情等語。
三、按犯罪事實應依證據認定之，無證據不得推定其犯罪事實；又不能證明被告犯罪
    者，應諭知無罪之判決，刑事訴訟法第一百五十四條第二項、第三百零一條第一
    項分別定有明文。再依同法第一百五十六條第一項規定：被告之自白，非出於強
    暴、脅迫、利誘、詐欺、疲勞訊問、違法羈押或其他不正之方法，且與事實相符
    者，得為證據。且按：被告之自白，雖為證據之一種，但必與事實相符者為限，
    若其自白顯有疑義，而審理事實之法院，就其職權調查之所得，仍未能證明其自
    白確與事實相符者，自不得據為認定犯罪事實唯一之基礎；被告雖自白犯罪事實
    ，如果提出反證證明其自白非真正事實者，在審理事實之法院，自不得置而不問
    ，最高法院復分別著有十八年上字第一○八七號、十九年上字第一二二二號判例
    可資參照。
四、本院查：
  (一)被告戊○○為在台中市○區○○路一五一號二樓經營「高梅卡拉ＯＫ店」，於開
    幕前之九十一年六月十五日即先與證人丙○○簽訂一份租賃契約書（附約），承
    租電腦伴唱機使用，被告並簽發一紙面額十一萬元之本票交付丙○○以為擔保，
    此有該份契約書及本票影本一紙附卷可稽（詳見偵查卷第十八頁），並經丙○○
    於偵查中供稱「高梅卡拉ＯＫ店」在六月間裝潢時就跟戊○○訂約等語屬實。而
    「高梅卡拉ＯＫ店」係於九十一年七月二十七日開幕，此有被告所提出之瑛瑛鮮
    花店代客送盆景之簽收單一張在卷可稽，並經當時受被告僱用之證人乙○○於本
    院審理時到庭證述屬實。且上開伴唱機相關設備既為被告所經營之「高梅卡拉Ｏ
    Ｋ店」不可或缺之營業設備，足見於該店開幕時，被告向丙○○所承租之「金岡
    電腦伴唱機」及相關周邊設備均已建置齊全，處於可以使用之狀態，其理甚明。
    另告訴人於九十一年八月六日寄發給「高梅卡拉ＯＫ店」之存證信函內亦載明：
    「緣本公司發現市面上流通之『金岡電腦伴唱機』內，似有本公司所有或專屬授
    權之歌曲‧‧‧本公司為維護權益，特以此函為善意告知，請恪遵法律規定並勿
    恣意侵害本公司之著作權利，爾後如發現貴公司有擅自使用該非法重製之歌曲為
    公開演出致侵害本公司權利時，本公司將依法訴追貴公司之法律責任，希勿自誤
    為禱」等語，有該存證信函及掛號郵件收件回執影本各一份在卷可稽。是以證人
    丙○○於偵查中供稱交伴唱機的時間為九十一年八月二十一日云云（詳見偵查卷
    第八九頁），顯與事實不合，自不足採信。
  (二)卷附被告與丙○○（以太業科技音響有限公司名義簽訂）所簽訂日期記載為「九
    十一年八月二十一日」之正式合約書（詳見偵查卷第十五頁），其第一條約定：
    「本合約期限自民國九十一年七月二十日至民國九十二年七月二十日止，為期一
    年」等語，然該合約書寫立日期卻載為「九十一年八月二十一日」，則該份合約
    書實際簽訂時間究為何時？證人丙○○於本院雖證稱：「（為什麼合約書租賃期
    限是從七月二十日開始？）因為我要先作線路的施工，作的時候就要先簽訂契約
    」、「（合約書的日期為何要寫八月二十一日？）因為我們那時候才完工而且交
    付伴唱機」云云。然查，被告為經營「高梅卡拉ＯＫ店」，最初與證人丙○○所
    簽訂之租賃契約書（附約），其時間為九十一年六月十五日，並非七月二十日；
    且證人丙○○實際交付伴唱機給被告之時間亦非在九十一年八月二十一日，而是
    在「高梅卡拉ＯＫ店」於九十一年七月二十七日開幕之前，已見前述，是以證人
    丙○○於本院上開所證顯然不實。而參諸證人即介紹被告向丙○○租用伴唱機設
    備之己○○於本院所證：立合約之時間約在開幕前一星期，約七月十七日到二十
    日左右（詳見本院卷第一○五頁）；證人乙○○於本院所證：簽約之時間約在開
    幕前一、二星期（詳見本院卷第一○一頁）；及丙○○收受七月份伴唱機設備七
    千元租金之日期為七月十七日，有出貨單一張在卷可稽（詳見本院卷第一四八頁
    ）；暨上開合約期限始於七月二十日等情，本院認上開「九十一年八月二十一日
    」之正式合約書，其實際簽約日期應在九十一年七月十七日至七月二十日間。
  (三)告訴意旨雖指稱：丙○○係電腦伴唱機之機台商，明知「愛在旋轉」等一百三十
    八首歌曲之音樂著作，未經告訴人公司之授權，不得為重製、公開播送或公開演
    出使用，竟擅自將系爭歌曲重製於金岡電腦伴唱機機組內，並夥同被告戊○○將
    該電腦伴唱機組置於被告戊○○所經營之「高梅卡拉ＯＫ」，供不特定顧客點唱
    等語。然被告係以每月七千元之租金向丙○○租用「金岡電腦伴唱機」，並非無
    償取得該伴唱機使用，若被告明知該「金岡電腦伴唱機」所灌錄之歌曲係侵害告
    訴人之著作權，其又何需花費如此金額之租金向丙○○承租？其理甚明；且依雙
    方所簽訂之上開正式合約書條款捌、權利義務二：「甲方（即丙○○之太業科技
    音響有限公司）保證提供乙方（即被告）之歌曲版權係合法取得，若有不實或其
    它不法情事，概由甲方負責，與乙方無涉」之約定，益見被告對於其向丙○○所
    租用之「金岡電腦伴唱機」內之歌曲版權均屬合法取得一情，應屬深信不疑。雖
    告訴人於九十一年八月六日曾寄發一份存證信函給「高梅卡拉ＯＫ店」，指稱：
    「緣本公司發現市面上流通之『金岡電腦伴唱機』內，似有本公司所有或專屬授
    權之歌曲‧‧‧本公司為維護權益，特以此函為善意告知，請恪遵法律規定並勿
    恣意侵害本公司之著作權利，爾後如發現貴公司有擅自使用該非法重製之歌曲為
    公開演出致侵害本公司權利時，本公司將依法訴追貴公司之法律責任，希勿自誤
    為禱」等語，有該存證信函及掛號郵件收件回執影本各一份在卷可稽。然被告於
    警詢時供稱：「（你是否知道你所租賃金岡電腦伴唱機內之奔放奔放、銀河鐵路
    、愛妳十分淚七分、但願常醉、愛在旋轉等歌曲為未經授權伴唱帶？）我不知道
    」、「（美華影視稱已寄存證信函給你，而你說不知道右述歌曲為未經授權伴唱
    帶，你作何解釋？）我接獲美華影視所寄之存證信函，有跟丙○○聯絡並告知，
    但丙○○告訴我已經跟美華影視達成協議，可以繼續播放金岡電腦伴唱機之歌曲
    ，所以才繼續使用」等語。偵查中經訊之證人丙○○亦稱：「（戊○○通知你，
    她接獲存證信函時你如何處理？）我有通知翔盈公司，公司說是合法的，我也是
    照樣跟戊○○講的」、「（戊○○為何於警訊說你告知說已跟美華影視達成協議
    ？）那是翔盈給我的答覆」等語（詳見偵查卷第九○頁）。姑不論丙○○告知被
    告關於已與告訴人達成協議之事是否屬實，被告既於收受告訴人寄發之存證信函
    後與該伴唱機之出租人丙○○聯繫並求證該事，並經丙○○告以已達成協議等語
，被告已僅可能查證該事，自難謂被告於此時繼續使用該伴唱機設備營業，有明
    知侵害告訴人之著作權，而仍執意為之，或預見其發生而發生並不違背其本意之
    犯罪故意存在。
  (四)被告於偵查時固供稱：租一個月之後，丙○○說要繳公播費，伊在九月份有繳納
    版權公播費用六千元給丙○○等語（詳見偵查案卷第九十頁、九十一頁）；另證
    人丙○○於偵查時雖亦證稱：歌曲撥放要申請公開演唱，伊有跟被告說明，被告
    有交六千元給伊幫她申請；被告給伊之六千元是在本案被查獲之後的九十一年九
    、十月間才交的，是要申請九十二年的公開演出證書云云（詳見偵查案卷第九十
    、一二一頁）；證人丙○○於本院復證稱：「其實這六千元是在被告被抓之後，
    我一再提醒她一定要繳，她才拿給我的」云云。然查，卷附實際簽約日期九十一
    年七月十七日至二十日間之上開正式合約書條款「玖」，雙方曾約定：「乙方需
    自行負擔公開演出費用，並得自行向各仲介團體繳交所需之費用，或向甲方諮詢
    繳費對象。繳交著作權仲介團體費用六○○○元」等情，有該合約書在卷可考。
    而被告與證人丙○○雙方所持之該份合約書原件，證人丙○○證稱已被竊，經命
    被告提出其持有之合約書原件檢視，該合約書條款「玖」，其中內容「繳交著作
    權仲介團體費用六○○○元」，固係手寫體字跡，並非印刷體字跡，然由該「繳
    交著作權仲介團體費用六○○○元」手寫體字跡，係屬影印而成觀之，上開合約
    書條款「玖」之印刷體、手寫體字跡於簽約時即同時存在，「繳交著作權仲介團
    體費用六○○○元」等字跡並非於簽約同時或之後才補寫上去，蓋若係補寫上去
    之手寫字跡，其在被告所提係「原件」之情況下，所出現者應非影印而成之顏色
    ，其理甚明！證人丙○○於本院證稱：「（你合約書上有寫繳交著作權仲介團體
    費用六○○○元？）是事後收到這筆錢時，才在合約書上補寫的，不是立和約時
    寫的」、「（你怎麼證明合約書上的字，是事後補寫上去的？）我的合約書上並
    沒有寫這段話，但是我的合約放在包包裡面連車都被偷走，我有報案，報案證明
    沒有留著」等語（詳見本院卷第五二、五三頁），顯然虛偽不實。又觀該份合約
    書「繳交著作權仲介團體費用六○○○元」字跡上蓋有丙○○之印文，以示收受
    之意思，且該印文與合約書內其他之丙○○印文相同，印泥顏色以肉眼觀之亦屬
    一致，足見丙○○係於實際簽訂該份合約書時收受被告交付請其代為申請公播證
    之費用六千元；否則，若證人丙○○於簽約時未收受該六千元，因「繳交著作權
    仲介團體費用六○○○元」之文字係事先印就在合約書上，證人丙○○於簽約時
    應將「繳交著作權仲介團體費用六○○○元」之內容刪除，始合事理！另訊之證
    人乙○○亦證稱：「（他們簽租約的事情你是否知道，請描述之？）戊○○與丙○○簽約之時間約在開幕之前一、二星期，他們在店內櫃台的桌子上簽約，我在
    櫃台裡面，他們簽約的內容我不知道，我沒有參與意見。當天丙○○走了之後，
    我有問戊○○你是付什麼錢，戊○○說他有付租金七千、公播費六千，還有其他
    的一些費用。我告訴戊○○公播費是五千，你為何付六千元，而且是要去郵局劃
    撥的，你怎麼交給對方現金，他說丙○○會幫他處理」等語（詳見本院卷第一○
    一頁）。足見被告確於簽訂上開正式合約書之同時，交付上開六千元之公播費用
    予證人丙○○，請證人丙○○代為申請公播證。被告與證人丙○○於本案偵查中
    證稱係於被告被查獲之後，被告才交六千元給丙○○云云，姑不論渠等何以供證
    不實，然所供證之內容經查既與事實不合，自不足採為不利於被告之認定。
  (五)被告既於九十一年七月十七日至七月二十日間簽訂上開合約書同時交付六千元給
    證人丙○○，請其代為申請公播證；而丙○○有說公播證要集中保管等情，復經
    證人己○○於本院證述明確（詳見本院卷第五二頁），是以被告未見公播證而仍
    於九十一年七月二十七日開幕營業，使用「金岡電腦伴唱機」供客人點歌使用，
    亦難認為其有何以公開演出之方式侵害告訴人著作權之故意存在。此外，告訴代
    理人於警、偵、審中所為指訴及所提歌曲著作財產權專屬授權證明書、著作財產
    權讓與合約書暨證明書、美華公司之臺北市政府營利事業登記證影本、侵權歌曲
    明細表及蒐證圖，及卷內照片、公司基本資料查詢、公演設備標章、送貨退貨單
    、音樂著作授權合約書、協議書、代理經銷合約書、金崗公司臺北市政府營利事
    業登記證，暨扣案之金岡電腦伴唱機一台、點歌本一本等物，均不能直接或間接
    證明被告有犯罪故意存在。
  (六)此外，復查無其他積極明確之證據足以證明被告有公訴人所指之上開犯行，不能
    證明被告犯罪。原審因被告隱瞞部分事實，又未提出合約書原件以供調查，致未
    能查悉證人丙○○供證不實，而為被告有罪之認定，自有未當。被告上訴意旨否
    認犯罪，指摘原判決不當，為有理由，自應將原判決撤銷改判，並以不能證明被
    告犯罪，而為無罪之諭知。
據上論結，應依刑事訴訟法第三百六十九條第一項前段、第三百六十四條、第三百零
一條第一項，判決如主文。
本案經檢察官甲○○到庭執行職務。
中      華      民      國　    九十三   年     　五      月   二十七   日
                                    臺灣高等法院臺中分院刑事第四庭
                                          審判長法　官　洪　耀　宗
                                                法　官  劉  登  俊
                                                法　官  江　德　千
右正本證明與原本無異。
不得上訴。
                                                書記官  吳　麗　琴
中      華      民      國　    九十三   年     　五      月   二十七   日
                                                                        Ｉ
